臺灣高等法院刑事判決　　　　　　　　96年度上訴字第1054號
上　訴　人
即　被　告　甲○○
上列上訴人因違反毒品危害防制條例案件，不服臺灣板橋地方法
院95年度訴字第3227號，中華民國95年12月29日第一審判決（起
訴案號：臺灣板橋地方法院檢察署95年度毒偵字第6064號），提
起上訴，本院判決如下：
    主  文
原判決撤銷。
甲○○施用第一級毒品，處有期徒刑拾月。
扣案之第一級毒品海洛因肆小包（合計淨重壹點捌貳公克）、第
二級毒品甲基安非他命捌小包（驗餘合計淨重肆點參陸公克）、
及海洛因殘渣袋陸個，均沒收銷燬之；扣案之吸食器壹組，沒收
之。
    事  實
一、甲○○前於民國九十三年間因施用毒品案件，經台灣板橋地
    方法院裁定送觀察、勒戒後，認無繼續施用毒品之傾向而於
    九十三年十一月八日釋放出所，且經臺灣板橋地方法院檢察
    署（下稱板橋地檢署）檢察官以九十三年度核退毒偵字第三
    四二、一六五三號不起訴處分確定；又於九十五年間因施用
    第一、二級毒品案件，經臺灣板橋地方法院於九十五年五月
    十二日以九十四年度訴字第六七一號刑事判決分別判處有期
    徒刑八月、四月，並定應執行有期徒刑十月，嗣於同年六月
    五日確定。詎其仍不知悔改，猶於觀察、勒戒執行完畢釋放
    後五年內，基於施用第一級毒品海洛因及第二級毒品甲基安
    非他命之犯意，於九十五年八月二十九日前一、二天某時許
    ，在臺北縣板橋市○○○路六號十三樓之五，將海洛因及甲
    基安非他命均置入玻璃球吸食器內以燒煙方式施用海洛因及
    甲基安非他命一次；嗣於同年月二十九日晚上六時四十分許
    ，在上址為警查獲，並扣得海洛因四小包（合計淨重一點八
    二公克）、海洛因殘渣袋六個、甲基安非他命八小包（驗餘
    合計淨重四點三六公克），及其所有供本件施用毒品用之吸
    食器一組，（以及與甲○○施用毒品無關，非其所有之分裝
    袋四包、電子磅秤一臺、研磨機一臺、帳簿三本、葡萄糖二
    包、葡萄糖二罐、吸管一枝、砂糖一包等），並經採集其尿
    液送驗，結果呈海洛因代謝物嗎啡及甲基安非他命之陽性反
    應，始查知上情。
二、案經臺北縣政府警察局中和分局報告板橋地檢署檢察官偵查
    起訴。
    理  由
一、上開事實，業據上訴人即被告甲○○於原審、本院準備程序
    訊問時均自白不諱，且被告於前開時間採集之尿液經送鑑驗
    ，結果呈海洛因代謝物嗎啡及甲基安非他命之陽性反應乙節
    ，此有台灣尖端先進生技醫藥股份有限公司出具２００６／
    ０９／０６之濫用藥物檢驗報告及臺北市政府警察局偵辦毒
    品案件尿液檢體委驗單各乙份（見偵查卷第四十六及四十七
    頁）在卷可稽；且扣案之白粉四小包經送鑑驗結果認：均含
    第一級毒品海洛因成分，合計淨重一點八二公克（空包裝總
    重一點０一公克），純度百分之三十三點七四，純質淨重０
    點六一公克；及扣案之白色透明結晶八小包經送鑑驗結果：
    分別由外觀檢視並無差異，總毛重六點四二公克，總淨重四
    點三八公克，隨機選取二包，予以編號一及二，各取０點０
    一公克化驗，餘四點三六公克，均檢出第二級毒品甲基安非
    他命、Ｎ, Ｎ－二甲基安非他命成分等情，此有法務部調查
    局九十五年十月一日調科壹字第０九五二三０二二三三０號
    鑑定通知書及臺北市政府警察局九十五年十月十三日北市鑑
    毒字第五九八號鑑驗通知書各乙份（見原審卷第十七頁及偵
    查卷第五十一頁）附卷可證，並有扣案之海洛因殘渣袋六個
    、被告所有並供本件施用毒品用之吸食器一組（以及與被告
    本件施用毒品犯行無關，非被告所有之分裝袋四包、電子磅
    秤一臺、研磨機一臺、帳簿三本、葡萄糖二包、葡萄糖二罐
    、吸管一枝、砂糖一包）可資佐證。故被告之自白核與事實
    相符，應堪予採信。是本件事證已臻明確，被告犯行洵堪認
    定，應予依法論科。
二、按施用毒品經觀察、勒戒或強制戒治執行完畢釋放後，五年
    後再施用毒品，應適用毒品危害防制條例第二十條第一、二
    項之規定，同條例第二十條第三項定有明文。經查，被告前
    於九十三年間因施用毒品案件，經原審裁定送觀察、勒戒後
    ，認無繼續施用毒品之傾向而於九十三年十一月八日釋放出
    所，且經板橋地檢署以九十三年度核退毒偵字第三四二、一
    六五三號不起訴處分確定；又於九十五年間因施用第一、二
    級毒品案件，經原審於九十五年五月十二日以九十四年度訴
    字第六七一號刑事判決分別判處有期徒刑八月、四月，並定
    應執行有期徒刑十月，嗣於同年六月五日確定在案，此有臺
    灣高等法院被告前案紀錄表及上開不起訴處分書、判決書各
    乙份在卷可稽，是被告於觀察、勒戒執行完畢釋放後五年以
    內再施用毒品，則本件檢察官起訴被告施用第一、二級毒品
    ，符合上開規定，合先敘明。又按海洛因及甲基安非他命依
    毒品危害防制條例第二條第二項第一、二款之規定，分別係
    屬第一、二級毒品，故核被告所為，係犯毒品危害防制條例
    第十條第一項之施用第一級毒品罪及同條例第十條第二項之
    施用第二級毒品罪。又被告持有海洛因、甲基安非他命分別
    係供己施用，則其持有之低度行為，為施用毒品之高度行為
    所吸收，均不另論罪。又被告同時施用第一級毒品海洛因及
    第二級毒品甲基安非他命，係以一行為觸犯上開二罪名，屬
    想像競合犯，應依刑法第五十五條規定，從一重之施用第一
    級毒品罪處斷。公訴意旨認被告係於為警查獲採集尿液回溯
    二十六、九十六小時內之某時，在上址，分別施用第一級毒
    品海洛因及第二級毒品甲基安非他命，認被告施用第一級毒
    品與施用第二級毒品甲基安非他命之犯行，行為互殊應分論
    併罰，尚有未洽，附此敘明。原審以被告所犯事證明確，予
    以論罪科刑，固非無見。惟查：扣案之海洛因殘渣袋6個，
    原審於判決理由欄中認係屬違禁物，不問是否屬於犯人與否
    ，應依毒品危害防制條例第18條第1項前段規定，併予宣告
    沒收銷燬之（見原判決理由貳、三）。然於判決主文欄並未
    將扣案之海洛因殘渣袋6個，諭知宣告沒收銷燬，即有疏漏
    。被告上訴意旨以其始終認罪，指摘原審量刑過重云云。然
    查：原審審酌被告前有施用毒品之犯行，仍不知悔悟，故態
    復萌，再次施用毒品，並審酌被告犯後承認犯行，態度尚佳
    等一切情狀，量處被告有期徒刑11月，難謂有過重之情事。
    被告上訴，核無理由。惟原判決既有上開可議之處，自應由
    本院予以撤銷改判。爰審酌被告前有施用毒品之犯行，仍不
    知悔悟，故態復萌，再次施用毒品，無視於毒品對於自身健
    康之戕害及國家對於杜絕毒品犯罪之禁令，惟審酌被告犯後
    坦承犯行，態度尚佳，及施用毒品者均具有相當程度之生理
    成癮性及心理依賴性，戒除不易，且犯罪心態與一般刑事犯
    罪之本質不同，非難性較低等一切情狀，量處如主文第2項
    所示之刑，以資懲儆。
三、至扣案之海洛因四小包（合計淨重一點八二公克）、及甲基
    安非他命八小包（驗餘合計淨重四點三六公克），業經鑑驗
    屬實，已如前述，屬違禁物，不問是否屬於犯人與否，均應
    依毒品危害防制條例第十八條第一項前段規定，併予宣告沒
    收銷燬之。又扣案之海洛因殘渣袋六個，因海洛因殘渣量微
    ，無法分別秤重，顯與毒品無法析離而個別諭知宣告沒收，
    應依毒品危害防制條例第十八條第一項前段規定宣告沒收銷
    燬之。另扣案之吸食器一組，係被告所有並供其施用毒品之
    用乙節，業據被告供述明確（詳見原審卷第三十九頁），爰
    依刑法第三十八條第一項第二款之規定，併予宣告沒收。至
    扣案之與被告本件施用毒品犯行無關之分裝袋四包、電子磅
    秤一臺、研磨機一臺、帳簿三本、葡萄糖二包、葡萄糖二罐
    、吸管一枝、砂糖一包等，並非被告所有，並據被告供承在
    卷，自毋庸併予宣告沒收，附此敘明。
四、被告甲○○經合法傳喚，無正當理由不到庭，爰不待其陳述
    逕行判決。
據上論斷，應依刑事訴訟法第369條第1項前段、第364條、第299
條第1項前段、第371條，毒品危害防制條例第10條第1項、第2項
、第18條第1項前段，刑法第11條前段、第55條、第38條第1項第
2款，判決如主文。
本案經檢察官羅榮乾到庭執行職務。
中　　華　　民　　國　　96　　年　　5 　　月　　31　　日
　　　　　　　　　刑事第十四庭審判長法　官    陳志洋
                　　　　　　　　　  法　官    林秀鳳
　　　　　　　　　　　　　　　　　  法　官    沈宜生
以上正本證明與原本無異。
如不服本判決，應於收受送達後十日內向本院提出上訴書狀，其
未敘述上訴之理由者並得於提起上訴後十日內向本院補提理由書
（均須按他造當事人之人數附繕本）。
                                    書記官    陳雅加
中　　華　　民　　國　　96　　年　　6 　　月　　4 　　日
附錄：本案論罪科刑法條全文
毒品危害防制條例第十條：
施用第一級毒品者，處六月以上五年以下有期徒刑。
施用第二級毒品者，處三年以下有期徒刑。
